【裁判字號】    89,易,443
【裁判日期】    890320
【裁判案由】    恐嚇
【裁判全文】
臺灣高雄地方法院刑事判決                          八十九年度易字第四四三號
    公  訴  人  臺灣高雄地方法院檢察署檢察官
    被      告  庚○○
    選任辯護人  吳小燕
右列被告因恐嚇案件，經檢察官提起公訴（八十八年度偵字第一四０五二號），本院
判決如左：
    主  文
庚○○無罪。
    理  由
一、公訴意旨略以：被告庚○○現為占岸輪船公司輪機長，於民國八十八年五月十八
    日上午十時十分許，在高雄市○○路起水碼頭長安輪辦公室內，因雇主即告訴人
    辛○○○積欠薪資等問題，心生不滿，遂大力拍桌，並出言恐嚇告訴人稱：「放
    火燒房子我也敢哦」及「殺死妳」等語，使告訴人心生恐懼，致生危害於安全，
    乃報警處理，因認被告涉犯刑法第三百零五條之恐嚇罪嫌。
二、公訴人認被告涉有右揭犯行，無非以告訴人之指述、及目擊證人丙○○、丁○○
    之證述為其論據。訊據被告堅決否認有何恐嚇，辯稱：因告訴人積欠伊二個月薪
    水，並要求減薪，伊不同意，當天告訴人帶一位新的輪機長來，要替代伊，且聲
    稱要將伊解僱後才發薪，伊請求依勞基法處理，雙方就吵起來，伊未恐嚇告訴人
    。伊同事丙○○、丁○○與告訴人有僱傭關係，且案發後已升職加薪，故為不實
    之證述等語。
三、按犯罪事實應依證據認定之，無證據不得推定其犯罪事實；不能證明被告犯罪者
    ，應諭知無罪之判決，刑事訴訟法第一百五十四條、第三百零一條第一項分別定
    有明文。又認定不利於被告之事實，須依積極證據，茍積極證據不足為不利於被
    告事實之認定時，即應為有利於被告之認定，更不必有何有利之證據，自不能以
    推測或擬制之方法，以為裁判基礎，最高法院三十年上字第八一六號、四十年台
    上字第八六號判例足資參照。
四、經查：
（一）告訴人於警訊中陳稱：「庚○○於八十八年五月十八日早上十時十分，在高市
      ○○路底起水碼頭長安輪辦公室。因我給庚○○薪水後，我要拿回他的船員手
      冊，要解僱他，他就恐嚇我說要放火燒我家房子及殺害我」等語（詳警訊卷第
      一頁），足見告訴人與被告當時確因發放薪資問題而起爭執。
（二）惟訊之在場目擊證人戊○○、乙○○、甲○○、壬○○、己○○均結證，未聽
      聞被告恐嚇等語，茲將其等證述臚列於後：
  １、證人戊○○係占岸輪船公司之船長，其於警訊時證稱：「我只知道他（庚○○
      ）與辛○○○發生衝突，兩人講話都很大聲，至於恐嚇的言詞，我未曾聽到」
      等語（詳警訊卷第十三頁）；於偵查中證稱：「（問：有無互相恐嚇？）那可
      能說氣話，我也沒有聽到，他們爭執很大聲」等語（詳偵查卷第二六頁）；於
      本院審理中亦證稱：「（被告）沒有說（恐嚇語），我從頭到尾均有聽他們說
      話，他們雙方拍桌子，聲音很大」等語（詳本院八十九年三月七日筆錄）。
  ２、證人乙○○係在長安二號服務，其於本院證稱：「（被告）沒有說（恐嚇語）
      」等語（詳本院八十九年三月七日筆錄）。
  ３、證人甲○○亦在長安二號服務，其於本院證稱：「我沒有聽到（被告恐嚇告訴
      人）」等語（詳本院八十九年三月七日筆錄）。
  ４、證人壬○○係高雄港警所警員，於偵查中證稱：「我在門口聽他們在裡面大小
      聲，裡面有很多人」，「沒聽到（被告恐嚇告訴人）」等語（詳偵查卷第五二
      頁）；其後於本院則證稱：「有聽到被告說薪水沒有完全給他，要叫他辦什麼
      事等語，雙方當時很大聲，我想是僱主間的事，我就離開，沒有等他們吵完」
  ，「沒有（聽到被告恐嚇）」等語（詳本院八十九年三月七日筆錄）。其於本
      院審理時雖改稱先離開云云，惟身為警察，見有爭執事件，當排解糾紛，以預
      防犯罪之發生，或留於現場蒐證，始為其職責所在，竟先行離開，顯與常情不
      合，是證人是否因有隱情，致語多保留，則不得而知，然其既於偵查中已明確
      證述被告未有恐嚇，自不得因其後更易其詞，而有所影響。
  ５、證人己○○係被告公司隔壁之公司職員，證稱：「我是在隔壁，但可以聽得到
      ，他們當時聲音比平常大聲，是因薪水起爭執的」，「沒有聽到（被告恐嚇）
      」等語（詳本院八十九年三月七日筆錄）。
（三）至證人丙○○、丁○○雖迭於警訊、偵查及本院證明被告有以右揭言詞恐嚇告
      訴人（詳警訊卷第七頁至第十頁、偵查卷第四一頁至第四二頁、本院八十九年
      二月十五日筆錄），惟證人丙○○係告訴人公司之解說員，證人丁○○為告訴
      人公司之售票員，業據其等陳明在卷，無論案發後有無升職加薪，其等受僱於
      告訴人，所為證言之證明力自較為薄弱。而以上戊○○等五位證人，或雖為告
      訴人公司之船長，猶仍為有利被告之證述，或非屬告訴人公司之職員，與告訴
      人無利害關係，所為證言自屬可信足採。
（四）綜右所述，多位在場目擊證人均未能證明被告有恐嚇情事，尚難僅憑告訴人之
      二位職員片面指證，遽採為不利被告之證據，此外，復查無其他積極證據足資
      證明被告犯罪，其犯罪即屬不能證明，自應為無罪之諭知。
據上論斷，應依刑事訴訟法第三百零一條第一項，判決如主文。
本案經檢察官高碧霞到庭執行職務。
中      華      民      國      八十九      年      三      月    二十  日
                                  臺灣高雄地方法院刑事第二庭
                                      法  官 魏  式  璧
右正本證明與原本無異。
如不服本判決，應於判決送達後十日內，向本院提出上訴狀。
                                      書記官 蔡  善  賢
中      華      民      國      八十九      年       三     月   二十一日


司法院資訊處製作；財團法人民間司法改革基金會備份。
